臺灣高等法院臺中分院刑事判決
111年度金上訴字第953號
上  訴  人  
即  被  告  潘郡彥


上列上訴人因加重詐欺等案件，不服臺灣臺中地方法院110年度
金訴字第812號中華民國111年2月24日第一審判決（起訴案號：
臺灣臺中地方檢察署110年度偵字第24920號），提起上訴，本院
判決如下：
    主  文
上訴駁回。
    事實及理由
壹、程序事項：
一、被告於第二審審判期日經合法傳喚，無正當之理由不到庭者
    ，得不待其陳述，逕行判決，刑事訴訟法第371條定有明文
    ；而所謂無正當之理由不到庭，係指依社會通常觀念，認為
    非正當之原因而不到庭者而言。上訴人即被告丙○○（下稱被
    告）經本院合法傳喚，有送達證書、臺灣高等法院前案案件
    異動查證作業在卷可查（本院卷第69、71、99頁) ，其於民
    國111年5月26日審理期日終竣後，至同日下午13時40分許，
    始來電向本院書記官稱：我今日快篩陽性，所以早上才無法
    到庭等語，經書記官催促提出罹患新冠肺炎確診證明，被告
    於同年月30日14時32分許，來電稱：我只有吃退燒藥，沒有
    看醫生沒有相關看診證明，會儘速就診提出相關證明等語；
    然被告遲遲未提出相關證明，經書記官先後於同年6月7日多
    次打電話聯繫，被告之電話均無人接聽而轉入語音信箱；嗣
    於同年月13日11時47分許，再次與被告聯繫，被告稱：我上
    星期有傳真資料，但沒有與書記官確認有無收到，今日下午
    4時許，我會再傳真資料，並與書記官確認等語；然被告屆
    時仍未傳真相關資料到院，本院書記官乃再次與被告聯繫，
    被告稱：我還再找那份資料，若找到會立刻傳真等語；同日
    16時43分、50分許，再與被告聯繫時，均無人接聽而轉入語
    音信箱，迄本院宣判前，被告亦未提出任何相關確診之證明
    文件，亦未再與本院聯繫，有本院審判筆錄、公務電話查詢
    紀錄表附卷可稽（本院卷第103、109至119頁），故被告辯
    稱：因確診而無法到庭云云，顯難採信。是被告無正當理由
    ，於本院111年5月26日審判期日不到庭，自得不待其陳述，
    逕行判決。
二、按修正後之刑事訴訟法第348條規定：（第1項）上訴得對於
    判決之一部為之。（第2項）對於判決之一部上訴者，其有
    關係之部分，視為亦已上訴。但有關係之部分為無罪、免訴
    或不受理者，不在此限。（第3項）上訴得明示僅就判決之
    刑、沒收或保安處分一部為之。本件原審認定被告係犯原判
    決主文欄之罪，並分別處如原判決主文欄所示之刑及沒收。
    被告不服原判決提起上訴（檢察官則未提起上訴），依首揭
    規定與說明，自應適用修正後之刑事訴訟法第348條定其上
    訴範圍。即倘若符合同條第3項的規定，科刑事項已可不隨
    同其犯罪事實而單獨成為上訴之標的，且於上訴人明示僅就
    科刑事項上訴時，第二審法院即不再就原審法院所認定之犯
    罪事實為審查，而應以原審法院所認定之犯罪事實，作為論
    認原審量刑妥適與否的判斷基礎。而本件被告於本院準備程
    序已言明僅就原判決「量刑部分」提起上訴，並撤回其他部
    分之上訴，有本院準備程序筆錄、撤回上訴聲請書足憑（本
    院卷第80、85頁)，故本件上訴範圍只限於原判決量刑部分
    ，其餘部分，則不在上訴範圍，先予敘明。
貳、本案據以審查量刑妥適與否之原審所認定之犯罪事實、所犯
    罪名：
一、犯罪事實：
    丙○○自110年3月初起，基於參與犯罪組織之犯意，參與「魯
    夫」、「小強」、「X」、「海」所屬，三人以上，以實施
    詐術為手段，具有持續性、牟利性之有結構性組織（下稱本
    案詐欺集團），擔任為詐欺集團領取金融機構帳戶存摺、金
    融卡之包裹及持人頭帳戶提款卡至自動櫃員機提款之車手工
    作，並與渠等及該詐欺集團不詳成員共同意圖為自己不法之
    所有，基於三人以上共同詐欺取財及隱匿詐欺取財犯罪所得
    去向、所在之一般洗錢之犯意聯絡，由本案詐欺集團成員自
    110年3月17日晚間8時15分許起，接續假冒旅館人員及郵局
    人員去電乙○○，佯稱乙○○之前在旅館刷卡之消費誤設為重覆
    扣款，需依指示操作自動櫃員機以取消設定云云，致乙○○陷
    於錯誤，於同日晚間9時17分許，轉帳新臺幣（下同）2萬99
    89元至中國信託商業銀行帳號000-0000000000000000號帳戶
    內。嗣丙○○隨即依「魯夫」之指示，於同日晚間9時22分許
    ，持「小強」先前所交付之上揭帳戶之提款卡，在臺中市○○
    區○○路000○0號「7-11便利商店墩業門市」之自動櫃員機，
    自上揭帳戶提款3萬元現金，並將現金轉交予本案詐欺集團
    之不詳成員（身材胖胖之男子，均無證據證明上開本案詐欺
    集團成員為兒童或少年），以此方式與上揭詐欺集團成員共
    同完成對乙○○實施之詐欺取財犯行，並藉此隱匿前揭詐欺犯
    罪不法所得之去向、所在。　　
二、所犯罪名：
　　被告加入本案詐欺集團之所為，係犯組織犯罪防制條例第3
    條第1項後段之參與犯罪組織罪。被告加入該犯罪組織後上
    開所為，係犯刑法第339條之4第1項第2款之三人以上共同詐
    欺取財罪及洗錢防制法第14條第1項之一般洗錢罪。被告上
    揭所犯參與犯罪組織、加重詐欺取財罪及一般洗錢犯行，具
    有行為局部之同一性，亦應論以想像競合犯，依刑法第55條
    之規定，應從一重之加重詐欺取財罪處斷。　
參、上訴論斷的理由：　　
一、上訴理由：
　  被告上訴意旨主要為：被告願與告訴人乙○○和解，請求排調
    解；被告犯後坦承犯行，又有正當工作，請求給予緩刑等語
    。
二、駁回上訴之理由：　　　　
　㈠被告於本院聲請與乙○○再次調解，經本院徵詢乙○○意見結果
    ，乙○○無意願與被告進行調解等情，有本院公務電話紀錄表
    足憑（本院卷第75頁)，故被告並無因與乙○○和解，而有影
    響量刑依據之情事，先予敘明。
　㈡按量刑係法院就繫屬個案犯罪之整體評價，為事實審法院得
    依職權自由裁量之事項，故量刑判斷當否之準據，應就判決
    之整體觀察為綜合考量，不可摭拾其中片段，遽予評斷，苟
    已以行為人之責任為基礎，並斟酌刑法第57條各款所列情狀
    ，在法定刑度內，酌量科刑，無偏執一端，致明顯失出失入
    情形，即不得任意指摘為違法（最高法院108年度台上字第2
    294號判決意旨參照）。原審以被告上開犯罪事證明確，適
    用相關規定，以行為人之責任為基礎，審酌依刑法第57條各
    款所列一切情狀，以及部分被告雖符合犯組織犯罪防制條例
    第8條第1項、洗錢防制法第16條第2項自白減輕其刑之規定
    ，但因各該罪均想像競合從一重之加重詐欺罪處斷，自無從
    在重罪減輕其刑，然於量刑時一併審酌，量處如原判決主文
    所示之刑，均已詳細敘述理由，顯已斟酌被告犯後坦承犯行
    之態度、智識程度、家庭經濟狀況等刑法第57條各款事由，
    係以行為人責任為基礎，兼顧對被告有利與不利之科刑資料
    ，既未逾越法定範圍，亦無違背公平正義之精神，客觀上不
    生量刑畸重或有所失入之裁量權濫用，核與罪刑相當原則無
    悖，原判決量刑自無不當或違法。縱仍與被告主觀上之期待
    有所落差，仍難指原審量刑及定應執行刑有何違誤。被告上
    訴意旨認原審量刑過重云云，係對原判決量刑職權之適法行
    使，任意指摘，為無理由，應予駁回。　　
　㈢刑法第59條規定犯罪情狀可憫恕者，得酌量減輕其刑，固為
    法院依法得自由裁量之事項，然非漫無限制，必須犯罪另有
    特殊之原因與環境，在客觀上足以引起一般同情，認為即予
    宣告法定低度刑期尤嫌過重者，始有其適用。是為此項裁量
    減刑時，必須就被告全部犯罪情狀予以審酌在客觀上是否有
    足以引起社會上一般人之同情，而可憫恕之情形，始稱適法
    （最高法院45年台上字第1165號、88年度台上字第6683號判
    決要旨參照）。是刑法上之酌減其刑，必須犯罪另有特殊之
    原因與環境，在客觀上足以引起一般之同情，始得為之。本
    案被告年輕體健，而賺取金錢之正當管道甚多，卻為貪圖報
    酬而參與本案詐欺集團擔任車手，共同詐騙他人財物獲取不
    法所得，並隱匿詐欺犯罪所得去向及所在，其犯罪情節及所
    生危害尚非輕微，且其自我控制能力正常，無因衝動致不能
    自制而犯罪之必要，觀其犯罪之情狀，實難認另有特殊之原
    因或環境等，在客觀上足以引起一般同情之處，自無「情輕
    法重」之情形，本院認被告尚不宜依刑法第59條酌減其刑，
    原審未依刑法第59條規定減輕其刑，並無違誤。
　㈣緩刑之宣告，除應具備刑法第74條第1項各款規定之前提要件
    外，尚須有可認為以暫不執行為適當之情形，始得為之。而
    暫不執行為適當之標準如何，因法無明文規定，自須依個案
    性質、實際造成之損害、與社會大眾之利害關係等情形，審
    酌被告身體、教育、職業、家庭等情形暨國家之刑事政策而
    定之，否則即有違立法之本旨，抑且徒啟犯人倖免之心，與
    立法原意，相去甚遠（最高法院100 年度台上字第7184號判
    決參照）。經查，被告於本件案發時，年輕力壯，不思以正
    當方式勤勉工作，以獲取生活之資，反從事詐欺工作；且臺
    灣詐欺犯罪橫行，非但使人喪失財物，並影響人與人間之信
    任，使社會失序，及破壞國際形象，倘給予被告緩刑之宣告
    ，應不符公義；另被告亦未與乙○○達成和解，取得其諒解並
    賠償損害。從而，本院審酌上開各情，認並無暫不執行刑罰
    為適當之情事，自不宜宣告緩刑，原審未依刑法第74條第1
    項規定宣告緩刑，亦無違誤，併此說明。
據上論結，應依刑事訴訟法第368條、第371條，判決如主文。
本案經檢察官洪佳業提起公訴，檢察官甲○○到庭執行職務。　
中　　華　　民　　國　　111 　年　　6 　　月　　16　　日
            刑事第十庭  審判長法  官  陳  宏  卿
                              法  官  林  美  玲
                              法  官  楊  文  廣
以上正本證明與原本無異。
如不服本判決應於收受送達後二十日內向本院提出上訴書狀，其
未敘述上訴理由者，並得於提起上訴後二十日內向本院補提理由
書（均須按他造當事人之人數附繕本）「切勿逕送上級法院」。
因疫情而遲誤不變期間，得向法院聲請回復原狀。

                              書記官  翁  淑  婷
　　　　　　　　　　　　　　　
中　　華　　民　　國　　111 　年　　6 　　月　　16　　日